【裁判字號】    99,交抗,939
【裁判日期】    990326
【裁判案由】    違反道路交通管理處罰條例
【裁判全文】
臺灣高等法院交通事件裁定             99年度交抗字第939號
抗  告  人
即受處分人  甲○○
上列抗告人因違反道路交通管理處罰條例案件，不服臺灣臺北地
方法院，中華民國99年2 月11日所為裁定（原審案號：99年度交
聲字第211 號），提起抗告，本院裁定如下：
    主  文
抗告駁回。
    理  由
一、按汽車行駛於高速公路、快速公路或設站管制之道路，不遵
    使用限制、禁止、行車管制及管理事項之管制規則而未依規
    定使用路肩者，處汽車駕駛人新臺幣3千元以上6千元以下罰
    鍰，並予記違規點數1點。道路交通管理處罰條例第33條第1
    項第9款、第63條第1項第1款分別定有明文。
二、原裁定意旨略以：本件受處分人於民國98年9月25日夜間7時
    25分許，駕駛車牌號碼 AE-6193號自用小客車，行經國道一
    號公路北上68.3公里處，因有違規行使路肩的行為，而為警
    攔停後填單舉發此事實，為受處分人所坦認，並有該舉發通
    知單附卷可稽，是受處分人確有未依規定使用路肩的違規行
    為，至為明確。而高速公路的路肩，原則禁止行駛，在例外
    情形始開放使用，此為一般駕駛人所週知之事，受處分人既
    為駕駛之人，就此自難諉稱不知，況且，其既然要使用路肩
    ，更應謹慎注意當時是否有開放使用，實難僅因受處分人一
    己的粗疏，即據以為免責的藉口。至於受處分人所稱身障人
    士受有法令保護等語，亦僅限於合法的權益，而細譯相關道
    路交通法規，均無受處分人所稱身障人士違規得以免罰的規
    定，是受處分人據此為由主張免罰，亦無足取。綜上，受處
    分人前揭駕車確有未依規定使用路肩的違規行為，是原處分
    機關依上開規定據以裁罰，核無違誤，本件異議為無理由，
    應予駁回等語。
三、抗告意旨略以：抗告人誤闖高速公路路肩而受行政罰，然伊
    領有身心障礙手冊，依多數民意訂立身心障礙保護法行政機
    關卻仍處罰身心障礙者，程序上違反信賴保護原則，故提起
    抗告云云。
四、經查：本件受處分人即抗告人甲○○（下稱抗告人）於98年
    9月25日夜間 7時25分許，駕駛車牌號碼AE-6193號自用小客
    車，行經國道一號公路北上68.3公里處，有於非開放時段行
    駛路肩之違規行為，為抗告人所坦認，並有內政部警政署國
    道公路警察局98年9月25日公警局交字第Z00000000號舉發違
    反道路交通管理事件通知單 1紙、內政部警政署國道公路警
    察局第一警察隊99年 1月28日公警一交字第0980174566號函
    在卷可稽，是抗告人確有前述違規事實，應可認定。抗告意
    旨雖主張其領有身心障礙手冊，應受保護云云。惟查：身心
    障礙者保護法（96年7 月11日更名為身心障礙者權益保障法
    ）第1 條固規定該法乃為維護身心障礙者之權益，保障其平
    等參與社會、政治、經濟、文化等之機會，促進其自立及發
    展而制定，非賦予身心障礙者違法之特權，遍觀該法所有內
    容，亦無身心障礙者之交通違規行為得以免罰之明文。身心
    障礙者使用道路應負之守法義務，與一般人無異，此與身心
    障礙者應受適當之保障及信賴保障原則無關，不能混為一談
    。抗告意旨認本件處罰違背信賴保護原則，容有誤會，不足
    採信。
五、綜上所述，抗告人確有於前揭時、地違規行駛路肩之違規行
    為，從而原處分機關依道路交通管理處罰條例第33條第 1項
    第9款、第63條第1項規定，裁罰抗告人罰鍰4000元，並記違
    規點數 1點之處分，核無違誤，原審認抗告人之聲明異議為
    無理由，予以駁回，自無不合，抗告人提起抗告，指摘原審
    裁定不當為無理由，應予以駁回。
據上論結，應依道路交通案件處理辦法第26條，刑事訴訟法第41
2條，裁定如主文。
中    華    民    國    99    年    3     月    26    日
                  刑事第十二庭審判長法  官  蔡永昌
                                    法  官  蔡國在
                                    法  官  蔡新毅
以上正本證明與原本無異。
不得再抗告。
                                    書記官  賴立旻
中    華    民    國    99    年    3     月    29    日

司法院資訊處製作；財團法人民間司法改革基金會備份。
